【裁判字號】    97,消債更,271
【裁判日期】    970618
【裁判案由】    更生事件
【裁判全文】
臺灣臺南地方法院民事裁定           97年度消債更字第271號
聲  請  人
即  債務人  甲○○
代  理  人  徐豐益律師
上列當事人因消費者債務清理事件聲請更生，本院裁定如下：
    主  文
更生之聲請駁回。
本院於民國九十七年五月二十七日所為准許保全處分之裁定應予
以撤銷。
聲請費用由聲請人負擔。
    理  由
一、按債務人對於金融機構因消費借貸、自用住宅借款、信用卡
    或現金卡契約而負債務，在聲請更生或清算前，應提出債權
    人清冊，以書面向最大債權金融機構請求協商債務清償方案
    並表明共同協商之意旨，消費者債務清理條例（下稱本條例
    ）第151條第1項定有明文。又聲請更生或清算不合程式或不
    備其他要件者，法院應以裁定駁回之，但其情形可以補正者
    ，法院應定期間先命補正，復為本條例第8條所明定。又債
    務人依本條例第151條第1項規定請求協商債務清償方案後，
    任一債權金融機構於協商期間內對其財產聲請強制執行者，
    視為協商不成立；債權金融機構於債務人請求協商前已聲請
    法院開始強制執行程序，而不同意延緩執行者，亦同，本條
    例施行細則第44條亦有明文。又按第一項保全處分，法院於
    駁回更生或清算之聲請或認為必要時，得依利害關係人之聲
    請或依職權變更或撤銷之，本條例第19條第3項亦有明定。
二、查本件聲請人即債務人向本院聲請更生，雖主張：其有不能
    清償債務情事，且無擔保或無優先權之債務總額未逾新臺幣
    1,200萬元，復未經法院裁定開始清算程序或宣告破產，前
    已依本條例施行細則第44條規定，前於民國97年5月7日發函
    要求已對債務人所有財產聲請強制執行之債權人華南商業銀
    行於文到七日內表明是否同意延緩執行，該行於民國97年5
    月8日收受上函，至今仍未獲答覆，依上述細則第44條規定
    ，本件已視為協商不成立云云。
三、惟查：
（一）本條例第151條第1項所定之前置協商程序，其立法說明已
      揭示：於本條例施行後，可期待債權金融機構有較大之讓
      步，如能協商成立，對雙方當事人均屬有利，為促使債務
      人與債權人雙方自主協商債務清償方案，有效分配司法資
      源，節省當事人之勞費，允宜給予再次債務協商之機會，
      爰設本條。本條例施行細則第44條之立法說明亦揭示：為
      使債務協商機制，不致因債權金融機構聲請或繼續強制執
      行程序而落空，債務人依本條例第151條第1項規定請求協
      商債務清償方案後，任一債權金融機構於協商期間內對其
      財產聲請強制執行；或債權金融機構於債務人請求協商前
      已聲請法院開始強制執行，而不同意延緩執行者，均應視
      為協商不成立，俾利債務人得儘速向法院聲請更生或清算
      。
（二）依上開立法說明可知，債務人對於金融機構因消費借貸等
      原因而負債務者，仍須先以書面向最大債權金融機構提出
      協商請求，僅於金融機構逾期不開始協商或協商不成立後
      ，始得逕向法院聲請更生或清算；惟為避免協商機制因部
      分債權金融機構聲請或繼續強制執行程序而落空，故於本
      條例施行細則第44條規定視為協商不成立之事由，以免協
      商之勞費。又所謂視為協商不成立，係指債務人提出協商
      之請求後，若債權金融機構仍於協商期間內對其財產聲請
      強制執行，顯見已無協商之意願，故視為協商不成立；若
      債務人提出協商之請求前，債權金融機關已先聲請強制執
      行其財產，經債務人通知已提出協商請求之意旨而債權金
      融機構仍不同意延緩執行時，亦可視為協商不成立。簡言
      之，債權金融機構於知悉債務人已提出協商之請求後，若
      仍聲請強制執行或不同意延緩執行者，顯無協商意願，始
      得視為協商不成立，蓋協商之請求依法應以書面向最大債
      權金融機構提出，其與聲請強制執行之債權金融機構，常
      屬不同債權主體，若債務人自始未曾請求協商或未曾將已
      請求協商之意旨通知執行中之債權金融機構，則該債權金
      融機構如何知悉已有協商之請求並據以判斷是否參與協商
      而同意延緩執行？若謂債務人毋庸依本條例第151條第1項
      所定之程序請求協商，即得要求執行中之任一債權金融機
      構延緩執行，並以債權金融機構不同意延緩或未予答覆為
      由，即視為協商不成立，則無異係以延緩執行為手段，代
      替或規避本條例第151條第1項所定之前置協商程序，此顯
      非本條例施行細則第44條之制定原意。
（三）查本件聲請人自始即未曾向其最大債權金融機構請求協商
      債務清償方案，僅於97年5月7日委請律師發函予已對其聲
      請強制執行之債權人華南商業銀行，要求表明是否同意延
      緩執行，並以該債權銀行未予答覆為由，逕自視為協商不
      成立而向本院聲請更生，惟依前述條文及立法說明，債務
      人所稱情事尚難認為係屬協商不成立，是本件債務人聲請
      更生，既未遵循本條例第151條第1項之規定先行債務協商
      ，且上開欠缺又屬無從補正，依首揭說明，自應駁回其更
      生之聲請。
四、本件更生之聲請不符合本條例第151條第1項、第8條之規定
    應予駁回，原保全處分已無必要，本院並依本條例第19 條
    第3項規定依職權撤銷97年5月27日所為准許保全處分之裁定
    ，爰裁定如主文。
中    華    民    國    97    年    6     月    18    日
              民事第一庭    法    官     翁金緞
上為正本係照原本作成。
如不服本裁定，應於裁定送達後10日內，以書狀向本院提出抗告
，並繳納抗告費新臺幣1千元。
中    華    民    國    97    年    6     月    19    日
                            書  記  官   高惠美


司法院資訊處製作；財團法人民間司法改革基金會備份。
